【裁判字號】    91,訴,478
【裁判日期】    920612
【裁判案由】    侵權行為損害賠償
【裁判全文】
臺灣彰化地方法院民事判決  九十一年度訴字第四七八號
    原      告  財團法人汽車交通事故特別補償基金
    法定代理人  乙○
    訴訟代理人  甲○○
    被      告  丙○○
右當事人間請求侵權行為損害賠償事件，本院判決如左：
    主      文
被告應給付原告新台幣玖拾玖萬貳仟元，及自民國九十一年三月二十九日起至清償日
止，按年息百分之五計算之利息。
訴訟費用由被告負擔。
    事      實
甲、原告方面：
  一、聲明：如主文所示。
  二、陳述：被告於八十九年八月三十一日騎乘車牌號碼ＴＭＭ─六四一號機車，沿
      彰化縣員林鎮○○路由南往北方向行駛，途經該路一段二八八號前超車時，未
      依交通安全規則鳴按喇叭及顯示警示燈，且未保持行車安全距離，致擦撞同向
      前方由訴外人劉清通騎乘而附載其妻劉林樟之腳踏車，劉林璋摔落地面因而受
      有頭部外傷併雙側挫傷性顱內出血、左側硬腦膜下血腫等傷害，並因而殘障。
      因本件車禍事故肇事之車牌號碼ＴＭＭ─六四一號機車未投保強制汽車責任保
      險，訴外人劉林璋已依強制汽車責任保險法向原告請求補償殘障給付新台幣（
      下同）九十九萬二千元，原告已悉數給付訴外人劉林璋，爰依強制汽車責任保
      險法第三十九條第二項規定，向被告求償上開補償金額及自起訴狀繕本送達被
      告之翌日起至清償日止，按年息百分之五計算之利息。
  三、證據：提出彰化縣警察局員林分局道路交通事故證明書、汽車交通事故特別補
      償金收據暨行使代位權告知書、財政部函、財團法人汽車交通事故特別補償基
      金第二屆第十二次董事會會議記錄各一份等影本為證。
乙、被告方面：
  一、聲明：請求駁回原告之訴。
  二、陳述：本件車禍之發生伊完全無過失，無須賠償被害人或原告，原告應向騎乘
      腳踏車附載被害人之人求償。
丙、本院依職權調取台灣高等法院台中分院九十一年交上易字第九二四號過失傷害案
    件及本院九十一年度重訴字第一六四號損害賠償事件等卷宗。
    理      由
一、本件原告起訴主張：被告於八十九年八月三十一日騎乘車牌號碼ＴＭＭ─六四一
    號機車，沿彰化縣員林鎮○○路由南往北方向行駛，途經該路一段二八八號前超
    車時，未依交通安全規則鳴按喇叭及顯示警示燈，且未保持行車安全距離，致擦
    撞同向前方由訴外人劉清通騎乘而附載其妻劉林樟之腳踏車，劉林璋摔落地面因
    而受有頭部外傷併雙側挫傷性顱內出血、左側硬腦膜下血腫等傷害，並因而殘障
    。因本件車禍事故肇事之車牌號碼ＴＭＭ─六四一號機車未投保強制汽車責任保
    險，訴外人劉林璋已依強制汽車責任保險法向原告請求補償殘障給付九十九萬二
    千元，原告已悉數給付訴外人劉林璋，爰依強制汽車責任保險法第三十九條第二
    項規定，向被告求償上開補償金額及自起訴狀繕本送達被告之翌日起至清償日止
    ，按年息百分之五計算之利息等情。被告則以：本件車禍之發生伊完全無過失，
    無須賠償被害人或原告等語置辯。
二、查原告主張之右揭事實，業據其提出彰化縣警察局員林分局道路交通事故證明書
    、汽車交通事故特別補償金收據暨行使代位權告知書為證，而被告因本件車禍過
    失傷害案件，經台灣高等法院台中分院九十一年交上易字第九二四號刑事判決處
    以有期徒刑六月確定，另被害人劉林璋向被告提起侵權行為之損害賠償請求訴訟
    ，亦經本院九十一年度重訴字第一六四號民事判決被告應賠償劉林璋一百九十六
    萬零八百六十二元及法定利息在案等情，亦經調取台灣高等法院台中分院九十一
    年交上易字第九二四號過失傷害案件及本院九十一年度重訴字第一六四號損害賠
    償事件等卷宗核閱屬實，並有該等判決在卷可稽，故被告辯稱其就本件車禍之發
    生全無過失一節殊無可採，原告之主張堪信為真。
三、按汽車交通事故發生時，受害人或其繼承人因下列情事之一，未能依本法規定向
    保險人請求給付保險金者，得在相當於本法規定之保險金額範圍內，向特別補償
    基金請求補償：二、肇事汽車非被保險汽車者。又特別補償基金依前條規定為補
    償者，視為加害人或汽車所有人損害賠償金額之一部份，特別補償基金於補償金
    額範圍內，得直接向加害人或汽車所有人求償，強制汽車責任保險法第三十八條
    第一項第二款、第三十九條第一項、第二項分別定有明文。本件被告為本件車禍
    之肇事者，於車禍發生後原告已依相關規定賠償被害劉林璋人九十九萬二千元，
    依前揭法條之規定，原告自得向被告請求補償上開金額，且此金額未逾前開本院
    九十一年度重訴字第一六四號損害賠償事件，所判被告應賠償劉林璋之一百九十
    六萬零八百六十二元及法定利息之範圍，是原告請求被告償還九十九萬二千元及
    法定利息，洵屬有據。從而，原告依強制汽車責任保險法第三十九條第二項之規
    定，請求被告應給付原告九十九萬二千元，及自起訴狀繕本送達之翌日即九十一
    年三月二十八日起至清償日止，按年息百分之五計算之利息，為有理由，應予准
    許。
四、結論：本件原告之訴為有理由，依民事訴訟法第七十八條，判決如主文。
中      華      民      國    九十二    年      六      月     十二     日
                                        民事第二庭
~B法      官  黃倩玲
右為正本係照原本作成。
如對本判決上訴，應於判決送達後二十日內向本院提出上訴狀（須附繕本）。
中      華      民      國    九十二    年      六      月     十七     日
~B法院書記官  林憲男


司法院資訊處製作；財團法人民間司法改革基金會備份。
